臺灣高等法院刑事裁定　　　　　　　100年度抗更(一)字第1號
抗　告　人
即　被　告　劉桂森
上列抗告人因常業詐欺案件，不服臺灣臺北地方法院中華民國10
0年3月18日裁定（99年度訴字第1339號），提起抗告，經最高法
院撤銷發回，本院裁定如下：
    主  文
原裁定撤銷，發回臺灣臺北地方法院。
    理  由
一、本件抗告意旨略以：抗告人即被告劉桂森戶籍地確實設在「
    新北市○○區○○路63巷16之1 號」，暨非「住、居所、事
    務所及所在地不明」，亦非「掛號郵寄而不能達到者」，更
    非「因住居於法權所不及之地，不能以其他方法送達者」，
    故不符合刑事訴訟法第59條公示送達所定情形之任何1 種。
    原審法院之99年9 月27日開庭傳票亦有對其戶籍地「新北市
    ○○區○○路63巷16之1 號」以直接送達、補充送達未能送
    達成功，改採寄存送達而送達成功之例，何以本件判決書正
    本捨棄寄存送達，而以最不易使應受送達人知悉之公示送達
    方式送達，原審法院之作法顯然輕重失衡，且公示送達方式
    送達應係最後手段，於以直接送達、補充送達、寄存送達等
    方式未竟其功時，始得以公示送達方式送達，是原審法院以
    公示送達方式送達判決書並不合法，伊上訴應未逾上訴期間
    ，懇請鈞院撤銷原裁定，以維伊訴訟權益等語。
二、原裁定以原審判決書於99年11月1 日以掛號郵寄至被告前址
    戶籍地，經註記遷移不能送達而退回，故依刑事訴訟法第59
    條規定裁定公示送達，是自該判決書公示送達程序之最後公
    告日即99年12月7日起，經過30日後，於100年1月6日已生合
    法送達之效力，則本件判決之上訴期間應自同年1月7日起算
    10日，至同年1月17日屆滿。惟被告至100年3 月17日，始具
    狀提起上訴，因認其上訴逾期，且無從補正，而以裁定駁回
    被告上訴等語，固非無見。惟查：
    (一)被告於偵查程序經通緝到案時，係設籍臺北市大安區戶政
      事務所（臺北市○○○路○ 段86號），其間並先後陳報居
      所為「臺北縣淡水鎮（改制為新北市淡水區○○○路○ 段
      22巷10號11樓」（見偵緝字卷第31頁）及「臺北縣三芝鄉
      （改制為新北市三芝市，以下同）古庄村1鄰山豬堀2-1號
      」（見偵查卷第53頁）、「臺北縣三芝鄉山豬窟2-1 號」
      及「送達：臺北縣淡水郵政404 號信箱」（見偵緝字卷第
      77頁）。嗣於99年5 月11日陳明住所為「臺北縣新莊市○
      ○路63巷16之1號」（見偵緝字卷第123頁，以下稱新莊住
      所地）暨「以後請寄新莊及淡水郵政的地址」等語（見偵
      緝字卷第125頁）；復於99年8月4 日將戶籍遷至新莊住所
      地，有其戶籍資料可憑（見本院前審卷第10頁），足認被
      告確有以該址為住所之意。嗣經檢察官起訴時，亦於起訴
      書記載被告住所為「臺北縣新莊市○○路63巷16之1 號」
      ，有該起訴書之記載可憑（見原審卷第2頁）。
    (二)原審審理期間，交郵務機構向被告新莊住所地送達99年9
      月27日之準備程序傳票，因不獲會晤被告，亦未能付與有
      辦別事理能力之同居人或受僱人，以為補充送達，遂經送
      達人將傳票寄存送達於警察機關，並作送達通知書兩份，
      分別黏貼於其住居所門首及寄存於臺北縣政府警察局新莊
      分局頭前派出所，而於99年9月7日完成寄存送達程序，有
      該送達證書附卷可稽（見原審影印卷第17頁）。被告亦於
      前開期日到庭應訊，並陳報同前之新莊住所地，有該準備
      程序筆錄之記載可稽（見原審影印卷第26、27頁）。嗣經
      當庭改定99年10月11日續行訴訟程序，被告仍於99年10月
      11日陳報同一住所地，經裁定由受命法官獨任進行簡式審
      判程序，99年10月25日宣判（見原審影印卷第42頁背面至
      44頁、第46頁背面、第56頁）。惟該裁定及判決嗣經郵務
      機構送達被告新莊住所地，則經註記「遷移」不能送達，
      有各該送達證書及退件信封不能送達事由報告書之記載可
      憑。原審因而裁定改行公示送達，並於99年12月7 日揭示
      於臺北縣新莊市公所，有各該裁定、公告及臺北縣新莊市
      公所函附卷可稽。故本件所應審究者，乃原審法院為該公
      示送達時，被告是否確已遷移不明，合於民事訴訟法第14
      9條第1項第1款「應為送達之處所不明」之公示送達規定
      。
    (三)被告嗣於100年3月17日具狀提出上訴，載明同址為其住所
      地，並主張其未收受送達，上訴期間仍未起算等語（見原
      審影印卷第97至100頁）。原審法院因而於100年3 月18日
      以上訴逾期為由，裁定駁回被告上訴，同年月28日向前述
      新莊住所地為寄存送達，有該裁定及送達證書可憑（見原
      審影印卷第106、112頁）。觀之原審判決前後之99年9月7
      日及100年3月28日先後2 次送達程序，被告均設址於同一
      處所，且經寄存送達在案，未見有何應受送達處所不明情
      形。從而，前開2 次送達期間之原審判決送達時，何以發
      生「遷移」註記、被告當時是否為應受送達處所不明之狀
      態，即非無疑，且與刑事判決正本之合法送達暨被告上訴
      是否逾期攸關，對被告利益具有重大關係，又非不能調查
      釐清之事項，原審在未經究明之前，逕以本案上訴程序違
      背規定為由，駁回被告上訴，尚有未洽。
三、綜上所述，本件原審判決是否合法送達，既有前開可議之處
    ，抗告意旨執此指摘原裁定不當，即非全然無據，又其事涉
    原審判決之送達程序，應由本院將原裁定撤銷發回原審法院
    ，詳為調查，再為適法之處理。
四、據上論結，應依刑事訴訟法第413條，裁定如主文。
中    華    民    國   100    年    7     月    19    日
                  刑事第二十三庭審判長法  官  童有德
                                      法  官  陳祐治
                                      法  官  劉方慈
以上正本證明與原本無異。
如不服本裁定，應於收受送達後五日內向本院提出抗告狀。
                                      書記官  李家敏
中    華    民    國   100    年    7     月    19    日